【裁判字號】    98,訴,785
【裁判日期】    981208
【裁判案由】    偽造文書等
【裁判全文】
臺灣板橋地方法院刑事判決               98年度訴字第785號
公  訴  人  臺灣板橋地方法院檢察署檢察官
被      告  丙○○
            丁○○
上列被告因偽造文書等案件，經檢察官提起公訴（98年度偵字第
711 號即97年度偵字第26566 號），本院判決如下：
    主  文
丙○○共同犯行使偽造公文書罪，處有期徒刑壹年陸月，附表二
所示之物暨附表一編號9 、10、11之文書，均沒收之。
丙○○其餘被訴部分，無罪。
丁○○無罪。
    事  實
一、丙○○於民國（下同）97年6 月間某日，經由報紙廣告向自
    稱為「李小姐」之真實姓名年籍不詳之成年女子應徵工作，
    丙○○自該應徵工作日起，即與該等自稱「李小姐」、「大
    哥」等多名真實姓名年籍不詳之成年男女，合組詐欺集團，
    共同基於意圖為自己不法所有及行使偽造公文書、行使偽造
    特種文書、冒充公務員行使職權等之犯意聯絡，先由該詐欺
    集團成員事先偽造如附表一編號9 、10、11所示之文書暨附
    表二所示之物後，並將附表二所示之印章，均交由丙○○保
    管，以便於詐騙被害人時用印及出示使用；在該詐欺集團成
    員於97年7 月2 日15時許，撥打電話予甲○○，佯稱係臺中
    市刑警大隊警員林柏光、165 詐騙專線人員林家惠及刑事警
    察局偵一隊隊長蔡宗熙等，以其涉嫌詐欺案件，須先將帳戶
    內之存款領出，以便將款項交出以便監管，而與被害人甲○○約定時間、地點後，即派由丙○○持偽造如附表二所示之
    印章等，前往指定地點後，該集團成員即傳真如附表一編號
    9 、10、11所示偽造之各該文書至某不詳之便利商店交予丙○○，後由丙○○蓋印；甲○○不疑有他，於翌日（3 ）日
    上午某時許，前往臺北縣新莊巿新莊路216 號「新莊巿農會
    」提領現金新臺幣（下同）180 萬元，再於同日12時30分許
    ，與該詐騙集團成員相約在臺北新莊巿瓊泰路118 號「豐年
    國小」見面，當場由甲○○將領取之現金180 萬元，交付該
    詐騙集團自稱臺灣臺中地方法院檢察署專員「林政文」之丙○○而行使該管公務員之職權，丙○○並交付如附表一編號
    9 、10、11偽造並已用印之各該文書予甲○○，而向被害人
    甲○○取款而詐得該款項。嗣甲○○發覺有異，經報警循線
    於97年7 月17日9 時50分許，在臺北縣三重巿正義北路與重
    新路二段口查獲丙○○，並扣得如附表二之物件等，因悉上
    情。
二、案件來源：經甲○○訴由臺北縣政府警察局三重分局移送臺
    灣板橋地方法院檢察署檢察官偵查起訴。
    理  由
壹、有罪部分：
一、程序部分：
    按被告以外之人於審判外之言詞或書面陳述，除法律有規定
    者外，不得作為證據，刑事訴訟法第159 條第1 項固定有明
    文。惟被告以外之人於審判外之陳述，雖不符同法第159 條
    之1 至之4 之規定，而經當事人於審判程序同意作為證據，
    法院審酌該言詞陳述或書面陳述作成時之情況，認為適當者
    ，亦得為證據；當事人、代理人或辯護人於法院調查證據時
    ，知有第159 條第1 項不得為證據之情形，而未於言詞辯論
    終結前聲明異議者，視為有前項之同意，此觀同法第159 條
    之5 規定甚明。查本件被告、檢察官於本院程序中均未就證
    據能力提出爭執，且迄於言詞辯論終結前，亦未就本院所調
    查之證據主張有刑事訴訟法第159 條第1 項不得為證據之情
    形，應認均已同意得作為本案之證據。從而，下述證據資料
    縱有屬傳聞證據，或且不符刑事訴訟法第159 條之1 至之4
    之規定者，經本院審酌各該證據資料作成時之一切客觀情況
    ，認無不適當情事，均認有證據能力，合先敘明。
二、本院認定被告丙○○犯罪事實之證據暨得心證之理由如下：
(一)、訊據被告丙○○坦承上述犯行不諱，而被告亦供述略以：我
    都是自稱「林政文」的名義，我都只有冒稱林政文等情（見
    本院97年8 月11日準備程序筆錄），核與證人即被害人甲○○指陳遭受詐騙之全情（見被害人甲○○某97年7 月3 、23
    日警詢筆錄之指述，附於97年偵字第26566 號卷第38至39頁
    、第40至41頁），互核相符。此外。亦有被害人甲○○所提
    出由被告丙○○所交付詳如附表一編號9 、10、11之文書物
    件等，以及臺北縣政府警察局新莊分局福營派出所陳報單、
    受理各類案件紀錄表、受理刑事案件報案三聯單、受理詐騙
    帳戶通報警示簡便格式、內政部警政署反詐騙諮詢專線紀錄
    表，暨查扣如附表二所示之印章等在卷均足為佐證。
(二)、綜上所述，本件被告丙○○之前開犯行，事證明確，可以被
    認定，應予以定罪處罰。
三、本件論罪科刑法律之適用：
(一)、按共同正犯之成立，祇須具有犯意之聯絡，行為之分擔，既
    不問犯罪動機起於何人，亦不必每一階段犯行，均經一致之
    參與；再按，共同實行犯罪行為之人，在合同意思範圍以內
    ，各自分擔犯罪行為之一部，相互利用他人之行為，以達其
    犯罪之目的者，即應對於全部所發生之結果，共同負責；共
    同正犯間非僅就其自己實行之行為負其責任，並在犯意聯絡
    之範圍內，對於其他共同正犯所實施之行為，亦應共同負責
    ，此係共同正犯之法律本質。而該詐欺集團成員本有各自之
    分工，或係負責招攬新進成員，或係負責撥打電話從事詐騙
    ，或係負責偽造公文書、公印、印章，或係負責收取款項及
    匯款轉帳之車手等合一不同之事務，參諸前述，各該成員在
    加入該詐欺集團後，就該詐欺集團所實行之全部犯罪行為，
    均應共同負責。故被告丙○○就如上犯行，與不詳真實姓名
    年籍自稱「李小姐」、「大哥」等多名姓名年籍不詳之成年
    男女所屬詐欺集團成員間，各有犯意聯絡及行為分擔，均為
    共同正犯。
(二)、又刑法上偽造文書罪，係著重於保護公共信用法益，即使該
    偽造文書所載名義制作人實無其人或其他組織內部單位，而
    於社會上一般人仍有誤信其屬真正文書之危險者，仍難阻卻
    該等犯罪之成立，況本件犯罪人所偽造之機關（即「台灣台
    中地方法院」、「法務部行政執行署」）現仍存在，其足生
    損害於各該機關及被害人，不生疑問；查本件由該詐欺集團
    成員所偽造而由被告丙○○持以行使公文書之機關有法務部
    行政執行署、臺灣臺中地方法院等，雖有部分偽造機關內部
    名稱與現存之政府機關名稱略有出入，惟此並不影響被告所
    為上開犯行致生損害於該等機關公信力之認定；又被告行使
    偽造之公文書中尚有所謂「監管科」此一機關，故不論法院
    是否存有監管科，依上說明，前述文書自亦屬偽造之公文書
    。又如上所述偽造並對本件被害人甲○○行使如附表一編號
    9 、10、11所示之各該文書足以生損害於各該機關對於所屬
    人員管理、職務執行之正確性及司法文書之公信力及所假冒
    之人之利益，要無疑義。
(三)、而所謂文書，乃以文字或符號為一定之意思表示，具有存續
    性，以為法律上或社會生活上重要事項之證明者而言，故不
    論其係影本抑或原本，若有上述文書之本質屬性，均屬文書
    之範疇。且刑法上所稱公文書者，乃指公務員職務上製作之
    文書，由形式上觀察文書之製作人為公務員，且文書之內容
    係就公務員職務上之事項所製作，即使該偽造公文書上所載
    製作名義機關不存在或該文書所載之內容並非該管公務員職
    務上管轄權限，惟社會上一般人無法辨識而仍有誤信其為真
    正之危險時，仍難謂其非公文書，已如前述。而所謂「行使
    」，指以偽作真，而使該物置於其通常或流通狀態之行為。
    刑法上就行使偽造文書之規範，固重在保護文書公共信用之
    法益，必須提出偽造之文書，並對其內容有所主張，足以生
    損害於公眾或他人，方得成立。其所謂『對其內容有所主張
    』，並不以明示偽造之文書內容為限，祇要將該以偽作真之
    文書置於可能發生文書功能狀態下，主觀上認識到其法律交
    往關係中，提出該偽造文書之行為，他方足以認為其係對該
    文書權利義務等內容有所主張，並有意使其發生，或其發生
    不違其本意者，即難謂無侵害公共信用之危險，足以生損害
    於公眾或他人，仍無礙本罪行使偽造文書之成立；復按，刑
    法所謂公印，係指公署或公務員職務上所使用之印信而言，
    又所謂公印或公印文，係專指表示公署或公務員資格之印信
    而言，即俗稱大印與小官印及其印文，而公印形式者，凡符
    合印信條例規定之要件而製頒，無論為印、關防、職章、圖
    記，如足以表示其為公務主體之同一性者，均屬之；而不符
    印信條例規定或不足以表示公署或公務員之資格之印文，即
    不得謂之公印文，僅為普通印文，同此指明。
(四)、核被告丙○○如上所為，係犯刑法第216 條、第211 條之行
    使偽造公文書罪、同法第217 條第1 項之偽造印文罪及同法
    第218 條第1 項之偽造公印文罪、同法第158 條之冒充公務
    員行使職權及同法第339 條第1 項詐欺罪。又偽造公印文、
    印文為偽造公文書之部分行為，而偽造公文書之低度行為，
    復分別為行使之高度行為所吸收，均不另論罪；被告丙○○
    與該詐騙集團成員之自稱「李小姐」、「大哥」等多名真實
    姓名年籍不詳之成年男女間，就前述犯行，各具犯意聯絡及
    行為分擔，均為共同正犯。上開各罪，係一行為所犯，為想
    像競合犯，應依刑法第55條規定，從一重之行使偽造公文書
    罪處斷。
四、爰審酌本件詐欺集團橫行，因利用進步傳輸科技之故，偵查
    此類犯罪以苦無良好對策，一般人縱未受騙，亦頗受騷擾，
    而本件被告丙○○暨詐欺集團之詐騙模式，猶變本加厲，進
    而偽造司法機關公文書取信受害人，堂而皇之冒充公務人員
    僭行其職權，其有污衊公權力行為，嚴重影響社會公安，破
    壞民眾對於政府機關之信任，犯罪所致生危害程度甚大，應
    予非難，且詐騙被害人所致生之損害金額，併其犯罪動機、
    手段，及分工情形，被告負責向被害人取款過程，並轉交款
    項予其所屬詐欺集團成員，暨犯罪後態度等一切情狀，酌情
    量處如主文所示之刑。
五、附表二所示扣案之偽造印章，應不問屬於犯人與否，均應依
    刑法第219 條規定宣告沒收之；扣案如附表一編號9 至11所
    示偽造之「處份命令、公文書、證明書」，係被告丙○○及
    所屬詐欺集團所有，且係供渠等犯罪所用及犯罪預備之物，
    應依刑法第38條第1 項第2 款規定宣告沒收，至其上偽造文
    書上所偽造之「台灣台中地方法院監管科印」之公印文，因
    已包含其中，自無庸重複諭知沒收；而上開偽造之台灣台中
    地方法院文書上偽造之「台灣台中地方法院監管科印」之公
    印，因該印章並未扣案，無法證明該偽造之印章確仍屬存在
    ，應毋庸再依刑法第219 條規定宣告沒收該印章，附此敘明
    。
貳、無罪部分：
一、公訴意旨另以：
(一)、被害人戊○○於97年6 月2 日中午時分，接獲詐騙集團電話
    ，佯稱係臺中地方法院隊長，以其臺北縣新莊巿某銀行帳戶
    遭警示，帳戶涉及多起詐欺案，須將戊○○所有帳戶資料領
    出保管，戊○○不疑有他，於翌（3 ）日與該詐騙集團人員
    相約在臺北縣蘆洲巿復興路70號前見面，當場由戊○○將領
    取之現金54萬元，交付該詐騙集團之成員丙○○，丙○○則
    交付偽造之法務部行政執行處97年5 月31日假扣押處份命令
    、偽造之戊○○金融帳戶財產證明申請書、偽造之臺灣臺中
    地方法院檢察署監管科等資料予戊○○等情【即附表一編號
    1 、2 、3 所示】。
(二)、被害人乙○○於97年6 月19日9 時許，接獲詐騙集團電話，
    佯稱係臺北市政府警察局偵二隊組員陳伯源、「林隊長」及
    臺灣臺北地方法院檢察官張書華等人，以其涉嫌詐欺案件，
    須凍結所有之帳戶，將帳戶內金錢提領出來交付保管。乙○○不疑有他，先後至臺北巿南昌路臺灣商業銀行領取90萬元
    ，及臺北縣永和巿中正路郵局提領30萬元，再與該詐騙集團
    成員相約於同日18時20分許，在臺北縣永和巿中正路244 號
    「麥當勞速食店」2 樓見面，並由乙○○將所領取之現金12
    0 萬元，交付予該集團自稱檢察官助理「林大成」之丁○○
    ，而由丁○○交付偽造之法務部行政執行處97年6 月19日假
    扣押處份命令、偽造之乙○○請求暫時性凍結執行聲請書、
    偽造之臺灣臺北地方法院檢察署97年度偵字第98613 號偵查
    卷宗卷面、偽造之臺北地方法院地檢署97年6 月19日監管科
    等資料予乙○○【即附表一編號4 至8 所示】。
(三)、承前所述，起訴就(一)部分，因認被告丙○○所為，係涉犯刑
    法第216 條、第211 條之行使偽造公文書罪、同法第217 條
    第1 項之偽造印文罪及同法第218 條第1 項之偽造公印文罪
    、同法第158 條之冒充公務員行使職權罪及同法第339 條第
    1 項詐欺等罪嫌云云。就(二)部分，因認被告丁○○亦涉犯同
    上各該罪嫌等云云。
二、按犯罪事實應依證據認定之，無證據不得認定犯罪事實；又
    不能證明被告犯罪者，即應諭知無罪之判決，刑事訴訟法第
    154 條第2 項、第301 條第1 項分別定有明文。次按認定犯
    罪事實所憑之證據，雖不以直接證據為限，間接證據亦包括
    在內，然而無論直接證據或間接證據，其為訴訟上之證明，
    須於通常一般人均不致有所懷疑，而得確信其為真實之程度
    者，始得據為有罪之認定，倘其證明尚未達到此一程度，而
    有合理之懷疑存在時，即難遽採為不利被告之認定。
三、本件公訴意旨認被告丙○○、丁○○涉有上開一(一)、(二)之罪
    嫌等，無非提出之證據項目，臚列如下：
(一)、被告丙○○部分：
    被害人戊○○之97年6 月5 日、97年7 月26日警詢筆錄、受
    理案件三聯單，以及蔡某所提出之文書等（即97年偵字第26
    566 號卷第29至30頁、第31至32頁、第51頁，暨詳如附表編
    號1 至3 所示）。
(二)、被告丁○○部分：
    被害人乙○○之97年6 月20日、97年7 月23日警詢筆錄、受
    理案件三聯單，以及張某所提出之文書等（即97年偵字第26
    566 號卷第33至35頁、第36至37頁、第57頁，及詳如附表編
    號4 至8 所示）。
四、訊據被告2 人分別矢口否認有何公訴所指前述一(一)、(二)所述
    之各該犯罪嫌疑。被告丙○○辯稱略以：97年6 月2 日、97
    年6 月3 日我人都在桃園，我97年6 月25日才上來臺北，戊○○部分，我有證明都在家裡，沒有涉及；編號三甲○○部
    分我承認，戊○○、乙○○部分我沒有涉案，我根本不知道
    ；甲○○部分我全部承認【即前述有罪部分】，戊○○部分
    ，我完全沒有見過他不是我做的，我沒有看過戊○○；口卡
    、照片的指認，並不能算是證據；戊○○部分，偽造的公文
    書上，聲請驗指紋等云云。被告丁○○辯稱略以：戊○○部
    分，當時我還在當兵還沒有退伍，乙○○的部分，我真的沒
    有那些偽造物，我也沒有見過乙○○，不是我去跟他拿錢的
    ，案發時我也沒有那些偽造的公文，我在偵查中有跟檢察官
    說我要驗指紋，就是乙○○提供的偽造物；戊○○部分，我
    當時還在軍中服役，我97年6 月4 日才退伍，乙○○部分她
    指證我，我覺得她記憶有誤，當時我沒有那些偽造物品，我
    怎麼會拿那些東西跟她那拿錢，97年6 月19日我還在嘉義，
    97年6 月30日才北上；乙○○部分，不是我做的，乙○○之
    證言是猜測之詞等云云，各為本身作出此部分應為無罪之辯
    解。
五、經查：
甲、關於證人戊○○指陳部分：
(一)、其於警詢時陳述略以：「我於97年6 月3 日13時許，在臺北
    縣蘆洲市○○路70號前，遭一名不詳之中年男子詐騙；（遭
    詐欺情形為何？）97年6 月2 日中午在家中接獲該名男子打
    電話至家中，告知我他是台中地方法院裡的隊長，說我新莊
    某一間銀行的帳戶遭警示，涉及多起詐欺案，告知我必須將
    所有銀行內之金錢全部領出淨空，將錢交給他，他再將錢存
    入台中地方法院等待調查，‧‧次日13時許，在蘆洲市○○
    路70號前將錢交給他後，‧‧；我遭詐欺損失540,000 元，
    歹徒是親自本人取款；歹徒特徵年約4 、50歲，身材瘦約16
    5 公分，戴黑色眼鏡操台語口音；歹徒均用電話與我聯繫，
    電話均以未顯示號碼來電；歹徒事後還有用0000-000000 這
    支電話再與我聯絡，表示我銀行之金錢還未完全淨空，並叫
    我再將錢領出交給他」等情（見97年6月5日警詢筆錄，97年
    度偵字第26566 號卷第29至30頁）。又陳稱略以：「‧‧（
    你與該男子是否認識？）不認識；該對我詐騙之年籍不詳男
    子，以未顯示之電話撥打我的行動電話0000-000000 與我聯
    絡；（警方調閱日前所查獲詐騙集團成員丁○○等4 人之存
    檔照片提供你指認，是否有為筆錄所稱：於97年6 月3 日13
    時許在蘆洲市○○路70號前對你詐騙之人的檔案相片？）有
    的。檔案相片1 號之人，但我不知道其年籍資料；（經警方
    查證檔案相片1 號之人為丙○○‧‧？）實在‧‧等語（見
    97年7 月26日警詢筆錄，97年度偵字第26566 號卷第31至32
    頁）。
(二)、偵查中證述略以：「‧‧遭詐欺經過是如警詢所述；（‧‧
    你所見過之詐騙你的詐欺集團成員之特徵為何？）瘦瘦的，
    約160 多公分高，瘦黑，我沒有辦法說他，有戴眼鏡，其他
    特徵我說不出來，就是拿錢的那個人；（警詢時警方要求你
    指認時之經過？）警方拿照片給我認，那時有確定是那個人
    ；（【告知真正之犯罪嫌疑人並不一定存在於被指認人之中
    】你所見過之詐騙你的詐欺集團成員，有無在指認室內，或
    有無在現所提示之照片中？【提示被告4 人照片】）指認室
    裡的人認不出來，確定是照片裡的人的【指的是丙○○，在
    上面簽名蓋指印】，我只知道是黑黑的，瘦瘦的，我見過他
    一次面，來找我的時後就是這個樣子，瘦黑穿黑西裝，我跟
    他們見面會害怕，最好不要見面；（丙○○在指認室內，為
    何指認不出來？）看起來比較像比較矮的那個【指的指認室
    內的丙○○】，因只見一次面，不敢確定，照片特徵比較明
    顯，瘦瘦的。我在警方認時，不會認錯人，因那時候距離時
    間比較短，他長的樣子就是這樣；（‧‧你遭詐騙之經過？
    ）如同我在警察局所講，我接到電話，對方說我銀行的帳戶
    被當人頭，有人要告我，叫我把財產換成現金，放在他那裡
    保管，當天中午就約在蘆洲復興路見面，我把現金54萬交給
    他；（這個人有沒有在偵查庭上？【丙○○現在指認室內】
    ）我認不出來；（錢交了之後，對方是否有交什麼給你？）
    這個人交給我假的公文，假的公文我已提供給警方；（是否
    為在指認室內之被告丙○○，向你拿錢？）現在比較白，有
    可能是，我只認得他瘦瘦黑黑的；（你指認時是彩色照片嗎
    ？）是跟檢察官提示一樣的黑白照片，當時警察是用電腦螢
    幕給我看的，很清楚，我一看就知道是他了；‧‧」等情（
    見98年1 月22日偵查結證筆錄，98年度偵字第711 號卷第57
    至62頁；結文：64頁）。
(三)、於本院審理中則證述略以：「（97年6 月2 日、3 日，詐騙
    的詳細過程？）有人打電話給我好幾天，說我的銀行帳戶有
    違法要充公，要交出來給他保管；（97年6 月2 日你是不是
    接到詐騙集團的電話？）對，好幾天；（你接到詐騙集團的
    電話後，隔天97年6 月3 日你有無跟詐騙集團的人見面？）
    拿錢那天才見面；‧‧（你跟詐騙集團的人見面以後，發生
    什麼事情？你有拿什麼東西給詐騙集團的人？）我拿54萬元
    給對方；（你拿54萬元給誰？）有一個年輕人，他拿地方法
    院的證明給我看；【提示97年度偵字第26566 號卷第45、46
    、47頁予證人閱覽】（詐騙集團交給你的是否這參份文件？
    ）對，那天下雨，文件都淋濕；（當時詐騙集團的人有幾個
    ？）一個；（那個詐騙集團的人有無在法庭上？）那麼久了
    ，我認不出來；（你看在庭的兩個被告，是否當時詐騙集團
    的人？令證人戊○○指認被告丙○○、丁○○2 人）當時那
    個人黑黑的，現在變成怎麼樣我不知道，我也不能亂認；（
    你到警察局作筆錄時，有無看到在庭的2 個被告？）沒有；
    【提示97年度偵字第26566 號卷第43頁予證人閱覽】（你是
    不是在警察局有指認被告丙○○？）對，我有按照相片指認
    照片上的人；【提示97年度偵字第26566 號卷第29-35 頁予
    證人閱覽】（你在警察局所說的話內容是否實在？）有，我
    以前都照實講；【提示98年度偵字第711 號卷第58-62 頁予
    證人閱覽】（你在偵查中檢察官面前所說的話內容是否實在
    ？朗讀筆錄並告以要旨）實在；【提示偵查卷第30頁】（你
    在警察局作筆錄時，你說歹徒約4 、50歲、身高165 、戴黑
    眼鏡、操台語口音，所言是否實在？）最起碼30幾歲、40歲
    左右，沒有50歲這麼多，165 公分是大約，有戴眼鏡，操台
    語口音是指以台語跟我交談；‧‧（你在警察局指認時，警
    察拿什麼給你看？）我不記得；【提示本院卷彩色指認照片
    】（是否像是這樣的照片給你指認？）這麼久了，我也忘記
    了」等情（見本院98年11月24日審理筆錄）。
(四)、是綜合上述證人戊○○於警詢、偵查中以及本院之陳、證述
    觀之，其固有受到詐欺集團之訛詐款項，然是否為本件被告
    丙○○前往所為或同係本件被告丙○○或丁○○所屬之同一
    詐欺集團所為，該蔡某之指陳取款人之年齡？其以照片可以
    指認而真人則無從指認，所指非能確切已屬不明，誠難遽以
    斷定即為本件被告丙○○所為。
乙、關於證人乙○○指陳部分：
(一)、其於警詢時指稱略以：「‧‧我於97年6 月19日13時許於家
    中接到一通自稱是台新銀行新店分行行員小姐的電話【家中
    電話無法顯示號碼】，聲稱1 名自稱李國忠的男子拿我的存
    摺及身分證欲從我的帳戶提領90萬元，但由於提領金額過多
    ，便問我是否有委託他人代為提領，我向對方表示我並未在
    台新銀行開戶，對方聲稱已經幫我報警，不久便有一自稱是
    臺北市政府警察局偵二隊小組成員陳伯源接聽電話，他說我
    涉及一宗蔡淑萍開設一新公司假投資真詐財的案件，供給人
    頭並已將6 、7 百萬金額存入我台新銀行的戶頭，但我根本
    並未在台新銀行開戶。該員又向我表示他有寄2 次傳訊通知
    書至北市○○區○○路的住址【未表示詳址】，但我從未居
    住於北市○○路。他又將電話轉接至一自稱林隊長的男子，
    該名林隊長說他正在偵辦該詐騙案件並準備將案件呈送至臺
    北地方法院檢察署承辦檢察官張書華手上，並提供我2 支電
    話【00-00000000 轉469 及0000000000】。後來電話又轉接
    到該名自稱是張書華檢察官那邊，他向我表示為順利偵辦該
    案必須要我提供我所有的帳戶及金額，我不疑有他，先至北
    市○○路台灣銀行領90萬元，後又至永和市○○路郵局提領
    30萬元。提領完畢後對方又打電話給我，要我找一個人煙較
    稀少較安靜的地方他會派人來收錢並給我一些相關文件，我
    便跟他約在永和市○○路244 號麥當勞2 樓見面，大約在18
    時20分許有1 名自稱是張書華檢察官助理自稱叫林大成的男
    子說奉張檢察官指示來收錢，我就將現金120 萬元直接交付
    給他，他便給我法務部行政執行處執行假扣押處分命令及收
    據等共6 張文件後便離開了。我於今【20】日上午7 時30分
    許跟我女兒說這件事，我女兒告訴我這是詐騙案件，便帶我
    來報案；我是於97年6 月19日18時20分許，在永和市○○路
    244 號2 樓麥當勞將現金交予對方，損失金額為120 萬元整
    ；（歹徒提供給你的資料為何？）歹徒自稱是台新銀行新店
    分行行員、臺北地檢署檢察官張書華、台北市政府警察局偵
    二隊小組陳伯源、林隊長、張書華檢察官助理林大成。歹徒
    提供電話，第1 支號碼：00-00000000 、第2 支號碼：0000
    000000、第3 支號碼：00-00000000 、第4 支電話：000000
    0000000 、第5 支電話：0000000000000 、第6 支電話：00
    00000000000 、第7 支電話000000000000；（對方有何特徵
    ？）對方瘦高，未戴眼鏡，身高約170 公分，留短髮，年約
    2 、30歲；我提供5 張法務部假扣押卷宗及1 張收據給警方
    」等情（見97年6 月20日警詢筆錄，即97年度偵字第26566
    號卷第33至35頁）；又陳稱略以：「‧‧（該對你詐騙之年
    籍不詳男子以何電話號碼與你聯絡？）0000000000000 電話
    與我行動電話：0000000000號聯絡；（警方調閱日前所查獲
    詐騙集團成員丙○○等4 人之存檔照片提供你指認，是否有
    為筆錄所稱：於97年6 月20日18時20分許在中和市○○路24
    4 號2 樓【麥當勞】對你詐騙之人的檔案相片？）有的。檔
    案相片3 號之人，但我不知道其年籍資料；（經警方查證檔
    案相片3 號之人為丁○○‧‧，是否實在？）實在‧‧」等
    情（見97年7 月23日警詢筆錄，97年度偵字第26566 號卷第
    36至37頁）【本院按：乙○○於偵查中並未到庭作證】。
(二)、證人乙○○於本院則證述略以：「（97年6 月19日你被詐騙
    的過程？）以前報案的時候我都已經講過，現在我有點忘記
    ，可以問我，但不要叫我再講一次；（97年6 月19日下午你
    是否接到詐騙集團的電話？）對；（詐騙集團在電話中說什
    麼？）我不記得，要看我報案的資料；（你接到詐騙集團電
    話以後，有無到銀行領錢？）有，我到兩個銀行去領錢，一
    個銀行，一個郵局；（你到銀行、郵局提領120 萬元？）對
    ；（你領了120 萬元以後，是不是跟詐騙集團的人員見面？
    ）對；（見面地點是不是永和市○○路244 號麥當勞2 樓？
    ）對；（在麥當勞2 樓你跟詐騙集團的人見面以後發生什麼
    事？）我把錢給他，他說事情解決以後，會把錢還給我；（
    在麥當勞出現的詐騙集團的人員有幾個？）一個；【提示97
    年度偵字第26566 號卷第52-56 頁予證人閱覽】（當時詐騙
    集團是不是有交這些證件給你？）有，我後來報案交給警察
    ，我給他錢，他就給我幾張法院的文書；（在麥當勞出現的
    詐騙集團的人員，現在有無在法庭上？）沒有，不像有；【
    令被告二人起立供證人乙○○指認】沒有這麼矮（指丙○○
    ），這麼胖（指丁○○）；（在麥當勞出現的詐騙集團人員
    有何特徵？）以我現在的印象是高高瘦瘦、穿西裝；【提示
    97年度偵字第26566 號卷第42頁、及本院卷警局提供的彩色
    指認照片予證人閱覽】（你在警察局是否有指認被告丁○○
    ？）我有指認沒錯，我印象中是高高瘦瘦的，看照片上那個
    人符和我講的特徵，警察說照片中人哪個比較像，我指認丁○○是因為照片上的四個人，只有他比較符和特徵，當時我
    並不確定；【提示97年度偵字第26566 號卷第33-38 頁予證
    人閱覽】（你跟警察說的內容是否實在？）對，我在警察局
    講的應該是正確，現在不太記得」等情（見本院98年11月24
    日審理筆錄）。
(三)、是綜合上述證人乙○○警訊陳述以及於本院之證述觀之，其
    固亦有受到詐欺集團之訛詐款項，然是否為本件被告丁○○
    前往所為或同係本件被告丙○○或丁○○所屬之同一詐欺集
    團所為，該張某之指陳，同未能確切並屬不明，誠屬難以斷
    定即為本件被告丁○○之所為。
六、綜上所述，本院依現存證據資料，無從獲得被告丙○○、丁○○就如上此部分之犯行，為得有罪之心證；此外，復查無
    其他積極證據，足資證明被告丙○○、丁○○涉有此部分即
    如上一(一)、(二)之犯行，根據「罪證有疑、利於被告」之刑事
    訴訟法則，應就此部分，為有利於被告丙○○、丁○○之認
    定。從而，此部分公訴所指既不能證明被告犯罪，自均應為
    其等無罪之諭知。
據上論斷，應依刑事訴訟法第299 條第1 項前段、第301 條第1
項，刑法第28條、第216 條、第211 條、第158 條第1 項、第33
9 條第1 項、第55條、第219 條、第38條第1 項第2 款、第3 款
，刑法施行法第1 條之1 ，判決如主文。
本案由檢察官楊宗甫提起公訴，經檢察官黃佳權到庭執行職務。
中    華    民    國    98    年    12    月    8     日
                  刑事第5 庭審判長法  官  鄭水銓
                                  法  官  謝梨敏
                                  法  官  黎錦福
上列正本證明與原本無異。
如不服本判決應於送達後10日內向本院提出上訴狀。
                                  書記官  蔡麗春
中    華    民    國    98    年    12    月    8     日
附錄本案論罪科刑法條全文：
中華民國刑法第158條
（僭行公務員職權罪）
冒充公務員而行使其職權者，處3 年以下有期徒刑、拘役或5 百
元以下罰金。
冒充外國公務員而行使其職權者，亦同。
中華民國刑法第211條
（偽造變造公文書罪）
偽造、變造公文書，足以生損害於公眾或他人者，處1 年以上7
年以下有期徒刑。
中華民國刑法第216條
（行使偽造變造或登載不實之文書罪）
行使第210 條至第215 條之文書者，依偽造、變造文書或登載不
實事項或使登載不實事項之規定處斷。
中華民國刑法第219條
（沒收之特例）
偽造之印章、印文或署押，不問屬於犯人與否，沒收之。
中華民國刑法第339條
（普通詐欺罪）
意圖為自己或第三人不法之所有，以詐術使人將本人或第三人之
物交付者，處5 年以下有期徒刑、拘役或科或併科1 千元以下罰
金。
以前項方法得財產上不法之利益或使第三人得之者，亦同。
前二項之未遂犯罰之。
附表一：
┌──┬───────────────┬───────┬─────┬───┐
│編號│    偽造之文書種類、內容      │偽造之署押、  │卷  附  處│提出人│
│    │                              │印文數量      │          │      │
├──┼───────────────┼───────┼─────┼───┤
│1   │偽造之中華民國97年5 月31日臺中│偽造之「台灣台│97年偵字第│戊○○│
│    │地方法院檢察署97年偵字第000021│中地方法院監管│26566 號卷│      │
│    │8 號「法務部行政執行處假扣押處│科」公印文1 枚│第45頁    │      │
│    │份命令」1 份（其上記載戊○○茲│              │          │      │
│    │因0000000 金融專案金融帳戶詐騙│              │          │      │
│    │洗錢一案應到本處據實報告財產狀│              │          │      │
│    │況或為其他必要性之陳述）      │              │          │      │
├──┼───────────────┼───────┼─────┼───┤
│2   │偽造之中華民國97年6 月3 日「金│偽造之「台灣台│同上偵卷第│同  上│
│    │融帳戶財產證明書」1 份（其上記│中地方法院監管│46頁      │      │
│    │載戊○○申請帳戶財產證明之清單│科」公印文1 枚│          │      │
│    │如下：郵局、中國信託）        │              │          │      │
├──┼───────────────┼───────┼─────┼───┤
│3   │偽造之「臺灣臺中地方法院檢察署│偽造之「台灣台│同上偵卷第│同  上│
│    │監管科九十七年度偵字第0000218 │中地方法院監管│47頁      │      │
│    │號」公文書1 份（其上記載戊○○│科」公印文1 枚│          │      │
│    │於97年6 月3 日申請監管清查認證│              │          │      │
│    │新台幣54萬元）                │              │          │      │
├──┼───────────────┼───────┼─────┼───┤
│4   │偽造之中華民國97年6 月19日台北│偽造之「台北地│同上偵卷第│乙○○│
│    │地檢署97年金字第0098613 號「法│方法院」公印文│52頁      │      │
│    │務部行政執行假扣押處份命令」1 │1 枚          │          │      │
│    │份（其上記載乙○○茲因0000000 │              │          │      │
│    │金融專案人頭帳戶詐騙洗錢一案應│              │          │      │
│    │到本處據實報告財產狀況或為其他│              │          │      │
│    │必要之陳述）                  │              │          │      │
├──┼───────────────┼───────┼─────┼───┤
│5   │偽造之中華民國97年6 月19日「請│偽造之「台北地│同上偵卷第│乙○○│
│    │求暫時性凍結執行聲請書」1 份（│方法院」公印文│53頁      │      │
│    │其上記載乙○○聲請暫時性凍結之│1 枚          │          │      │
│    │帳戶如下：郵局）              │              │          │      │
├──┼───────────────┼───────┼─────┼───┤
│6   │偽造之「臺北地方法院檢察署監管│偽造之「台北地│同上偵卷第│乙○○│
│    │科九十七年度存字第681 號」公文│方法院」公印文│54頁      │      │
│    │書1 份（其上記載乙○○於97年6 │1 枚          │          │      │
│    │月19日受監管清查新臺幣120 萬元│              │          │      │
│    │）                            │              │          │      │
├──┼───────────────┼───────┼─────┼───┤
│7   │偽造之「臺灣台北地方法院檢察署│偽造之「台北地│同上偵卷第│乙○○│
│    │97年偵字第0098613 號偵查卷宗」│方法院」公印文│55頁      │      │
│    │卷面1 份（其上記載乙○○監管金│1 枚          │          │      │
│    │額新臺幣120 萬元）            │              │          │      │
├──┼───────────────┼───────┼─────┼───┤
│8   │偽造之乙○○「個人資料外洩授權│偽造之「台北地│同上偵卷第│乙○○│
│    │止付申請書」1 份              │方法院」公印文│56頁      │      │
│    │                              │1 枚          │          │      │
├──┼───────────────┼───────┼─────┼───┤
│9   │偽造之中華民國97年6 月30日臺中│偽造之「台灣台│同上偵卷第│甲○○│
│    │地方法院檢察署97年偵字第000021│中地方法院監管│63頁      │      │
│    │8 號「法務部行政執行處假扣押處│科」公印文1 枚│          │      │
│    │份命令」1 份（其上記載甲○○茲│              │          │      │
│    │因0000000 金融專案金融帳戶詐騙│              │          │      │
│    │洗錢一案應到本處據實報告財產狀│              │          │      │
│    │況或為其他必要性之陳述）      │              │          │      │
├──┼───────────────┼───────┼─────┼───┤
│10  │偽造之中華民國97年7 月3 日「臺│偽造之「台灣台│同上偵卷第│同  上│
│    │灣臺中地方法院檢察署監管科」97│中地方法院監管│64頁      │      │
│    │年度偵字第0000218 號」公文書1 │科」公印文1 枚│          │      │
│    │份（其上記載甲○○於97年7 月3 │              │          │      │
│    │日申請監管清查認證新臺幣180 萬│              │          │      │
│    │元）                          │              │          │      │
├──┼───────────────┼───────┼─────┼───┤
│11  │偽造之中華民國97年7 月3 日徐淑│偽造之「台灣台│同上偵卷第│同  上│
│    │瓊金融帳戶財產證明書1 份（其上│中地方法院監管│65頁      │      │
│    │記載申請人甲○○申請帳戶財產證│科」公印文1 枚│          │      │
│    │明之清單如下：農會、玉山銀行）│              │          │      │
└──┴───────────────┴───────┴─────┴───┘
附表二、本案應宣告沒收之扣案物品清單：
┌──┬────────────────┬──┬───┐
│編號│    扣  案  物  品  名  稱      │數量│持有人│
├──┼────────────────┼──┼───┤
│1   │偽造之「台灣台北地方法院監管科」│1枚 │丙○○│
│    │印章                            │    │      │
├──┼────────────────┼──┼───┤
│2   │偽造之「林政文」印章（連續章）  │1枚 │同  上│
├──┼────────────────┼──┼───┤
│3   │偽造之「林政文」印章（印鑑章）  │1枚 │同  上│
└──┴────────────────┴──┴───┘


司法院資訊處製作；財團法人民間司法改革基金會備份。
